【裁判字號】    98,台上,2218
【裁判日期】    980423
【裁判案由】    違反毒品危害防制條例
【裁判全文】
最高法院刑事判決            九十八年度台上字第二二一八號
上  訴  人  台灣高等法院台中分院檢察署檢察官
被      告  乙○○
選任辯護人  郭隆偉律師
被      告  甲○○
                    之2
上列上訴人因被告等違反毒品危害防制條例案件，不服台灣高等
法院台中分院中華民國九十八年二月四日第二審更審判決（九十
七年度上更(二)字第二七六號，起訴案號：台灣彰化地方法院檢察
署九十三年度偵字第三四一八、四九○六號），提起上訴，本院
判決如下：
    主  文
原判決撤銷，發回台灣高等法院台中分院。
    理  由
本件原判決以公訴意旨略稱：被告乙○○、甲○○與謝春合（業
經原審判刑確定）、黃世憲及余珮琳（以上二人由檢察官另案偵
辦）共同基於販賣第一級毒品海洛因之概括犯意聯絡，先由謝春
合透過不詳管道販入海洛因後，再與被告等人以門號00000
00000、0000000000號行動電話，作為與買方聯
絡毒品交易之工具，俟雙方洽妥交易海洛因數量後，被告等及余
珮琳等人即依謝春合之指示將海洛因交付予買方。其詳情如下：
(1)、謝春合自民國九十二年初某日起至同年十二月七日止，在其
彰化縣大村鄉○村村○○路○段五十六號住處，連續販賣海洛因
予袁群杰大約二十次，並推由被告等與余珮琳等人將海洛因交付
予袁群杰。(2)、乙○○於九十二年間，在同縣員林鎮○○路○段
二五三號附近，販賣海洛因予袁群杰一次。(3)、被告等於九十二
年一月間，在同縣員林鎮○○路○段二五三號旁巷內，販賣海洛
因予張嚴量四次等情；因認被告等均涉犯毒品危害防制條例第四
條第一項之販賣第一級毒品罪嫌。惟經審理結果，認為不能證明
被告等犯罪，因而撤銷第一審對被告等均科刑之判決，而改為諭
知被告等均無罪；固非無見。
惟查：(一)、證據雖已調查，若尚有其他必要部分並未調查，致事
實未臻明瞭者，即與未經調查無異，如遽行判決，仍難謂無應於
審判期日調查之證據而未予調查之違法。本件檢察官起訴意旨指
被告等與謝春合、余珮琳及黃世憲等人自九十二年初起至同年十
二月七日止，共同販賣海洛因予袁群杰約二十次等情，並舉袁群
杰於警詢之證述及袁群杰與謝春合及甲○○等人之通訊監察譯文
為證。原判決於理由內說明：袁群杰於警詢中所陳伊自九十二年
初至同年年底，向綽號「阿扁」之謝春合購買海洛因約二十次，
每次價格新台幣（下同）一千元至五千元不等，由被告等或余珮
琳等人交付毒品予伊等證詞，係以經檢警機關依法對謝春合所使
用之0000000000號行動電話實施通訊監察所製作之譯
文內容而為詢問，其依此所為之證述並無不可信情事，自堪採認
。惟乙○○及謝春合均否認有販賣海洛因犯行，且袁群杰於警詢
時並未就被告等或余珮琳交付海洛因之時間、地點及數量等細節
加以敘述，而檢察官亦未傳喚余珮琳到庭訊問，並給予余珮琳與
袁群杰對質之機會，況警員提示袁群杰與甲○○於九十三年二月
二十四日十八時二十四分通訊監察譯文予袁群杰時，袁群杰復證
稱該次交易並未成功等語，因認不能僅憑袁群杰於警詢之陳述，
即認定被告等有與謝春合、余珮琳共同販賣海洛因犯行（見原判
決第十頁第五行至第十一頁第十三行）。然查，原判決既謂袁群
杰於警詢時所為前揭不利於被告等之指證，核與部分通訊監察譯
文內容相符而屬可信云云，可見其係肯認被告等有參與本件販毒
行為。雖袁群杰於警詢時並未就被告等或余珮琳每一次交付海洛
因之時間、地點及數量等細節詳加敘述，且其已於九十三年十二
月七日死亡，而無從再傳其到庭陳述。但依袁群杰於警詢時之證
述內容以觀，其對於向共犯謝春合購買毒品之時間（九十二年年
初至同年年底）、次數（約二十次）、價格（一千元至五千元不
等）、聯絡方式（以其持用之門號0000000000行動電
話撥打謝春合所持用門號0000000000行動電話）、交
易地點（謝春合位於彰化縣大村鄉消防隊隔壁住處）、交付毒品
方法（由被告等或余珮琳等人交付海洛因）等攸關販賣毒品之基
本犯罪構成要件事實均已陳述明確（見警卷(二)第五十至五十六頁
）。且乙○○於檢察官偵訊時亦證稱：「（提示乙○○通訊譯文
由員警解說，有何意見？）請給我一次機會，我願意做汙點證人
」、「（是否願意說實話？）願意」、「（問：你陳述一下，謝
春合販毒的過程及你參與的行為？）他當時住在我家，是在今年
及去年都有住在我家，他有叫我拿東西出去，是用報紙包住」、
「（問：為什麼你認為謝春合是在販毒的？）因為很多人來找他
，他叫我拿東西出去」、「（問：怎知那包是毒品？）因為後來
在我家被抓的」等語（見九十三年度偵字第三四一八號卷第四十
三頁）；可見乙○○亦不否認有參與交付毒品之行為。倘若被告
等與謝春合及余珮琳具有共同販賣海洛因之犯意聯絡，則被告等
仍應對謝春合販賣海洛因予袁群杰之全部行為負共犯之責，似不
能僅因袁群杰於警詢時對於被告等人交付海洛因之時間、地點及
數量等細節未詳細敘述，即謂全然不能證明被告等犯罪。究竟被
告等與謝春合之關係為何？其二人對於謝春合販賣海洛因予袁群
杰之行為是否知情而具有共同犯意之聯絡？若否，何以謝春合與
袁群杰以電話議妥交易毒品後，有時推由被告等人將海洛因交付
袁群杰？其原因何在？以上疑點與被告等應否與謝春合共負販賣
海洛因刑責之認定攸關，猶有深入詳加調查釐清之必要。原審未
詳加究明，遽為被告等均無罪之諭知，尚嫌調查未盡。(二)、判決
不載理由，或所載理由矛盾者，其判決為當然違背法令。本件起
訴意旨指被告等於九十二年一月間共同販賣海洛因予張嚴量四次
，並舉張嚴量於警詢及偵查中之證述，暨警方所製作之通訊監察
譯文為證。原判決於理由內說明：「雖張嚴量於本院前審證稱伊
於八十五、八十六年左右中風，對於有關甲○○有無販售其海洛
因之重要問題予以規避或未予回答，惟張嚴量既已於警詢、偵訊
中對於其如何向甲○○購買第一級毒品供己施用之情節歷次證述
明確，更就購買海洛因之金額、時間、地點確認屬實無誤，且其
於警詢、偵查中所證又與上述通訊監察譯文內容相當，堪認張嚴
量於警詢、偵查中所證稱甲○○如何販售其海洛因之情節為可採
認」云云（見原判決第十八頁第六至十四行）。依此說明，似謂
張嚴量於警詢及偵查中所為向甲○○購買海洛因之指證，不僅明
確詳細，且核與通訊監察譯文內容相符，而足堪採信。惟原判決
於綜合結論內卻又謂公訴人所舉證據均無法證明被告等有販賣海
洛因之犯行，復查無其他證據足以證明被告等犯罪，而為被告等
均無罪之諭知（見原判決第二十三頁第七至十行），其論斷前後
齟齬，難謂無判決理由矛盾之當然違背法令。以上或為檢察官上
訴意旨所指摘，或為本院得依職權調查之事項，應認仍有撤銷原
判決發回更審之原因。
據上論結，應依刑事訴訟法第三百九十七條、第四百零一條，判
決如主文。
中    華    民    國  九十八  年    四    月  二十三  日
                      最高法院刑事第八庭
                          審判長法官  洪  文  章
                                法官  王  居  財
                                法官  郭  毓  洲
                                法官  黃  梅  月
                                法官  邱  同  印
      本件正本證明與原本無異
                                      書  記  官
中    華    民    國  九十八  年    四    月  二十七  日
                                                Ａ


司法院資訊處製作；財團法人民間司法改革基金會備份。
